最高法院民事判決　　　　　　　　　　　　　　　九十三年度台上字第二四七一號
　　上　訴　人　陽明海運股份有限公司
　　法定代理人　陳庭輝
　　訴訟代理人　王國傑律師
　　被 上訴 人　彰化商業銀行股份有限公司
　　法定代理人　張伯欣
　　訴訟代理人　陳　長律師
右當事人間請求給付運費事件，上訴人對於中華民國九十一年五月二十八日台灣高等
法院第二審判決（九十一年度海商上易字第二號），提起上訴，本院判決如下：
    主  文
上訴駁回。
第三審訴訟費用由上訴人負擔。
    理  由
本件上訴人主張：被上訴人於民國八十七年六、七月間委託訴外人洋盟海運承攬運送
股份有限公司（下稱洋盟公司）運送機器設備乙批，洋盟公司轉而委託伊運送，洋盟
公司與伊就此分別簽發受貨人為被上訴人及運費到付或受貨人為洋盟公司及運費到付
之載貨證券。詎以櫃號 YMLU0000000等一百六十三只貨櫃（下稱系爭貨櫃）裝載之上
開機器設備陸續運抵高雄港後，被上訴人竟遲不提領，伊乃依法以受貨人之費用將該
機器設備連同系爭貨櫃寄倉存放，迄至八十八年九月三十日止，貨櫃延滯費已達新台
幣（下同）一億三千七百零四萬八千零六十二元，伊屢向洋盟公司催討，該公司皆以
被上訴人未付款為由拒絕支付，惟又怠於向被上訴人行使債權，伊為保全債權，自得
代位洋盟公司行使權利，依運送契約、載貨證券之法律關係及修正前海商法第九十四
條之規定，請求被上訴人給付貨櫃延滯費予洋盟公司，並由伊代位受領。縱伊不得代
位洋盟公司為請求，伊亦得依侵權行為、無因管理及不當得利之法律關係，請求被上
訴人賠償貨櫃延滯費之損害等情。爰先位聲明求為命被上訴人給付洋盟公司一百萬元
及自起訴狀繕本送達翌日起算之法定遲延利息，並由伊代位受領之判決；備位聲明求
為命被上訴人給付伊相同本息之判決，且於原審擴張應受判決事項之聲明，求為命被
上訴人再給付四百萬元及自九十一年四月十九日起算之法定遲延利息（其餘部分暫予
保留，至上訴人請求被上訴人給付運費一百萬元及返還系爭貨櫃部分，經第一審判決
其敗訴後，未據其提起第二審上訴。另請求第一審共同被告安鋒鋼鐵股份有限公司「
下稱安鋒公司」給付運費及貨櫃延滯費各一百萬元本息部分，則經第一審判決上訴人
勝訴確定在案）。
被上訴人則以：與本件訴訟相同之事件，已經台灣台北地方法院以八十八年度海商字
第五八號（下稱第五八號）判決上訴人敗訴確定在案，其再提起本件訴訟，有違一事
不再理原則。縱未違反該原則，依爭點效之理論，兩造及法院亦均不得為與第五八號
判決之爭點判斷相反之主張、舉證或裁判。又與訴外人洋盟公司簽訂運送契約者為第
一審共同被告安鋒公司，而伊係基於信用狀之開狀（押匯）銀行持有載貨證券，並非
運送契約之當事人，自無給付貨櫃延滯費之義務，且不因載貨證券記載受貨人為伊及
運費到付，而負有給付運送契約對價之義務等語，資為抗辯。
原審審理結果，以：上訴人於第五八號事件係就運費及貨櫃延滯費中各五百萬元為請
求，其判決之既判力自僅及於運費及貨櫃延滯費各五百萬元，是上訴人就該事件保留
部分中之一部分提起本件訴訟，即未違反一事不再理原則。經查第一審共同被告安鋒
公司因購買機器設備一批，而委請被上訴人開立國外遠期信用狀，並委託訴外人洋盟
公司承運，洋盟公司轉而委託上訴人承運，洋盟公司與上訴人乃分別簽發受貨人為被
上訴人及運費到付或受貨人為洋盟公司及運費到付之載貨證券，惟以系爭貨櫃裝載之
上開機器設備於八十七年七、八月間陸續運抵高雄港後，安鋒公司卻未向被上訴人贖
單憑以提領，致該機器設備迄今仍置於貨櫃場等事實，有載貨證券及貨物承攬運送契
約可稽，且為兩造所不爭，安鋒公司並自認與洋盟公司簽訂貨物承攬運送契約，應由
其支付貨櫃延滯費，固堪信為真實。然按法院於確定判決理由中，就訴訟標的以外當
事人主張之重要爭點，本於當事人辯論之結果，已為判斷時，除有顯然違背法令之情
形，或當事人已提出新訴訟資料，足以推翻原判斷之情形外，應解為在同一當事人就
與該重要爭點有關所提起之他訴訟，法院及當事人對該重要爭點之法律關係，皆不得
任作相反之判斷或主張，以符民事訴訟上之誠信原則。本件與第五八號事件之原因事
實相同，且該事件判決本於當事人之辯論結果，亦判斷被上訴人無支付貨櫃延滯費之
義務，以及被上訴人不主張載貨證券表彰之貨物所有權，並無侵權行為之可言，亦與
無因管理、不當得利之要件不符，而上訴人又未提出新訴訟資料足以推翻上開判斷或
指出該判斷有何顯然違背法令之情形，依上說明，上訴人自不得為相反之主張，以符
民事訴訟上之誠信原則。又洋盟公司並未以被上訴人之費用寄存，且未支出此項費用
，更未依法通知被上訴人有任何寄存行為之事實，故上訴人縱依修正前海商法第九十
四條之規定，以受貨人之費用寄存，亦僅得對洋盟公司為請求，至洋盟公司對被上訴
人則無權利可供上訴人代位行使，上訴人依上開規定為請求，亦非可採。綜上所述，
上訴人代位洋盟公司依運送契約、載貨證券之法律關係及修正前海商法第九十四條之
規定，先位及追加請求被上訴人給付洋盟公司五百萬元及其法定遲延利息，並由上訴
人代位受領，或依無因管理、侵權行為及不當得利之法律關係，備位及追加請求被上
訴人給付相同本息，均屬無據，不應准許，為其心證之所由得，並說明兩造其餘攻擊
防禦方法無礙前開判決結果，因而將第一審判命被上訴人給付部分廢棄，改判駁回上
訴人此部分之訴及追加之訴。查本件為上訴人不利之判決，係基於爭點效之理論，並
非既判力，至原判決援引本院四十二年台上字第一三Ｏ六號判例，則屬贅引，上訴人
據以指摘該判決違背法令，難認為有理由。上訴論旨，指摘原判決不當，聲明廢棄，
非有理由。
據上論結，本件上訴為無理由。依民事訴訟法第四百八十一條、第四百四十九條第一
項、第七十八條，判決如主文。
中　　　華　　　民　　　國　　九十三　　年　　 十二 　　月　　　二　　　日
                              最高法院民事第七庭
                                  審判長法官  許　朝　雄
                                        法官  謝　正　勝
                                        法官  劉　福　來
                                        法官  鄭　玉　山
                                        法官  吳　麗　女
      右正本證明與原本無異
                                              書  記  官
中　　　華　　　民　　　國　　九十三　　年　　 十二 　　月　　 十六 　　日
                                                                        Ｑ
